臺灣高等法院高雄分院刑事判決　　　　　　　　 九十一年度交上易字第九一號
　　上　訴　人
　　即　被　告　甲○○
右列被告因過失致死案件，不服民國九十一年一月二十八日臺灣屏東地方法院九十年
度交訴字第一七一號第一審判決（起訴案號：臺灣屏東地方法院檢察署檢察官九十年
度偵字第六二五六號），提起上訴，本院判決如左：
    主  文
上訴駁回。
    事  實
一、甲○○於民國九十年七月二十四日晚間七時三十分許，駕駛車牌號碼Ｖ○－四六
    四五號自小貨車，沿屏東縣內埔鄉○○村○○○○道之產業道路，由中林往黎明
    方向行駛，途經屏東縣內埔鄉○○村○○路與中林舊道南下三十公尺處，甲○○
    本應注意車前狀況，及於未劃標線之道路，應靠右行駛，並隨時採取必要之安全
    措施，以防危險，當時有夜間照明、光線充足、無障礙物、為視距良好之直線道
    路，依當時情形，並無不能注意情事，竟疏於注意車前狀況，適有林金樹飲酒後
    （血液中酒精濃度達每公升二三六點六五毫克）騎乘車牌號碼ＫＩＨ－○五五號
    重型機車由對向駛來，因酒後操控不良，亦未靠右反偏左行駛，甲○○亦偏左行
    駛而閃避不及，右前車頭撞擊林金樹所騎乘之機車，致林金樹自該機車彈起，撞
    及自小貨車後摔落地面，經送醫急救，終因蜘蛛膜下腔出血及頸椎骨折延至同月
    二十七日晚上九時三十分不治死亡。甲○○則於警員簡孝勇至現場處理時，自首
    肇事，並接受裁判。
二、案經屏東縣警察局內埔分局報告臺灣屏東地方法院檢察署檢察官相驗後自動檢舉
    偵查起訴。
    理  由
一、訊據被告甲○○對於右揭時、地駕駛自小貨車撞擊被害人林金樹之機車發生車禍
    ，造成被告自小貨車右前車頭凹陷，被害人機車車頭損毀，並致使被害人死亡之
    事實坦承不諱，惟矢口否認有何過失犯行，辯稱該路段右側有水溝及電桿，無法
    太靠右，且係被害人危險駕駛衝撞伊，在該情形下，伊無法閃避云云。
二、經查本件車禍有道路交通事故調查報告表及車禍現場照片八幀在卷可稽，依前開
    調查報告表上之記載，肇事地係無分向分道設施之村里道路，直路，速限四十公
    里，寬度為五點六公尺，被告之自小貨車肇事後停放位置為路面左側，與路面右
    側邊緣相距二點八公尺以上，而鄰道路左側邊緣，機車碎片大部分散布在小貨車
    右後輪附近，此有卷附道路交通事故調查報告表所繪之事故現場圖、現場照片可
    稽，並經證人即到場處理之員警簡孝勇於本院審理中證述相符。參諸被告於本
    院審理中自承：「我撞到之後就停下，我的車尚未轉直就停下了，差點撞到電線
    桿」，證人即當時坐在小貨車上被告弟弟林宏昌亦稱：「他突然過來我們的車道
    ，我們在第一時間轉向，他撞到我們之後摔下去，我們請附近的人叫警察，我們
    沒有移動現場」（見本院卷九十一年四月十二日之訊問筆錄）等語，足證被告於
    發生碰撞前始行轉向，且碰撞後小貨車即馬上採取煞停措施。再以前開機車碎
    片大部分散落於小貨車停止後之右後輪附近，則碎片散落之中心點即小貨車右後
    輪附近應為兩車碰撞地點，而小貨車右後輪離右側機車後輪約為二點八公尺（機
    車後輪靠近道路右側邊緣），約於道路中心處位置，則被告駕車及被害人騎乘機
    車碰撞時，兩車均未靠右行駛，事證已明。被告辯稱旁邊有大水溝，開車不能太
    靠右云云，但自小貨車車寬不到二公尺，在路面寬達五點六公尺之道路上靠右行
    駛，毋須緊鄰路面右側邊緣始能為之，被告以前詞做為不能靠右行駛之理由，不
    足採信。被告復辯稱被害人突然靠左騎行，致伊無法閃避，惟以撞擊地點離道路
    右側尚有二點八公尺之寬度，足供被告小貨車行駛，若被告有靠右行駛，當可避
    免此不幸事件之發生，所辯上情，亦不足採。
三、按汽車行駛時，駕駛人應注意車前狀況，隨時採取必要之安全措施，在未劃標線
    之道路，應靠右行駛，道路交通安全規則第九十四條第三項、第九十五條分別定
    有明文。被告係考領有駕駛執照之人，並供承知曉上開規定，又本件肇事地係無
    分向設施之村里道路，直路，速限四十公里，寬度為五點六公尺，當時雖屬夜間
    ，惟該處路段為直路，並有照明，視距良好，有道路交通事故調查報告表在卷可
    憑，依上揭當時各種情況觀之，被告並無不能遵守之情事，豈竟未靠右行駛，致
    於約道路中心與被害人機車發生碰撞，被告違反上開規定，應負過失責任甚明。
    此外，被害人係因本件車禍致蜘蛛膜下腔出血、頸椎骨折而死亡，除有寶建醫院
    診斷證明書一紙外，亦經臺灣屏東地方法院檢察署檢察官督同法醫相驗明確，製
    有相驗屍體證明書、驗斷書及勘驗筆錄等在卷可憑，雖依卷附被害人林金樹之酒
    測檢驗報告所示，被害人血液中酒精濃度已達每公升二三六點六五毫克，相當於
    呼氣中酒精濃度一點一八毫克，肇事率為一般車輛之五十倍（參見法務部八十八
    年五月十八日法八八檢字第○○一六六九號函），林金樹酒後駕車及亦未靠右行
    駛，亦有過失，惟被告過失致人於死犯行不能因而解免。臺灣省高屏澎區車輛行
    車事故鑑定委員會及臺灣省車輛行車事故覆議鑑定委員會對本案之過失責任鑑定
    意見均同此認定，有九十年九月十四日高屏澎鑑字第九○一三九二號函之鑑定意
    見書及九十一年六月二十日府覆議字第九一○八五四號函在卷足憑。又被告過失
    行為與林金樹死亡間，具有相當因果關係，本件事證明確，被告犯行洵堪認定。
四、核被告所為，係犯刑法第二百七十六條第一項過失致人於死罪。被告肇事後，於
    員警簡孝勇到場處理未知肇事者為誰時，即表示其為肇事者，並願接受裁判，此
    經證人簡孝勇結證屬實，合於自首要件，依法應減輕其刑。原審認本件事證明確
    ，適用刑法第二百七十六條第一項、第四十一條第一項前段、第六十二條前段、
    第七十四條第一款，罰金罰緩提高標準條例第一條前段、第二條，並審酌被告因
    一時疏於注意而肇事，被害人酒後駕車至茫醉程度，與有過失，而被告坦承犯行
    ，深具悔意，態度良好，復已與被害人家屬以新台幣二十五萬元達成和解，有和
    解書一紙附卷可佐等一切情狀，量處被告有期徒刑六月，如易科罰金，以三百元
    折算一日。又認被告在學中，且前未曾受有期徒刑以上刑之宣告，此有臺灣高等
    法院被告全國前案記錄表一紙附卷可考，經此偵審教訓，應知所警惕，信無再犯
    之虞，因認所宣告之刑，以暫不執行為適當，爰併宣告緩刑二年，以啟自新。經
    核認事用法，均無不合，被告上訴意旨否認有過失，指摘原審判決不當，並無理
    由，應予駁回。
據上論斷，應依刑事訴訟法第三百六十八條，判決如主文。
本案經檢察官張其主到庭執行職務
中    華    民    國      九十一      年      八      月     八     日
                              臺灣高等法院高雄分院刑事第五庭
                                  審判長法官  吳水木
                                        法官  洪慶鐘
                                        法官  趙文淵
右正本證明與原本無異。
不得上訴。
                                  法院書記官  唐奇燕
中    華    民    國      九十一      年      八      月    十二    日
附錄本案論罪科刑法條：
刑法第二百七十六條第一項：
因過失致人於死者，處二年以下有期徒刑、拘役或二千元以下罰金。
